【裁判字號】    99,上易,1210
【裁判日期】    991109
【裁判案由】    傷害
【裁判全文】
臺灣高等法院臺中分院刑事判決        99年度上易字第1210號
上  訴  人  臺灣臺中地方法院檢察署檢察官
被      告  乙○○
上列上訴人因傷害案件，不服臺灣臺中地方法院99年度易字第
1432號中華民國99年8月9日第一審判決（起訴案號：臺灣臺中地
方法院檢察署99年度偵字第1486號），提起上訴，本院判決如下
：
    主  文
原判決撤銷。
乙○○傷害人之身體，處有期徒刑伍月，如易科罰金，以新臺幣
壹仟元折算壹日。
    犯罪事實
一、緣乙○○與甲○○原係朋友關係，因有關於投資債務等糾紛
    ，2人遂於民國（下同）98年12月7日晚間8時許，相約至臺
    中市○區○○街1段102巷1之7號乙○○住處樓下會面，嗣由
    乙○○駕駛其所有之車牌號碼9857─ＫＹ號自用小客車搭載
    甲○○至臺中市南區樹德1巷2之5號前空地，在車上商談投
    資等糾紛相關事宜，詎2人談判過程中發生爭執，甲○○逕
    自下車，乙○○竟基於普通傷害之犯意，駕駛上開自用小客
    車並碰撞正站立在該車輛車首前方之甲○○，致甲○○受有
    右髖部挫傷、雙下肢挫傷，右膝前十字韌帶撕裂傷、兩膝挫
    傷併內兩側副韌帶及兩膝髖韌帶肌腱炎、兩膝關節筋膜炎等
    傷害。乙○○嗣甲○○電話報警經送醫後，乙○○在未經有
    偵查權之機關或公務員發覺為犯嫌前，向到場處理之臺中市
    警察局第三分局勤工派出所警員田武雄自承其為駕車碰撞甲
    ○○，並接受裁判。
二、案經甲○○委由許巍騰律師訴由臺灣臺中地方法院檢察署檢
    察官偵查起訴。
    理    由
一(一)按被告以外之人於偵查中向檢察官所為之陳述，除顯有不可
    信之情況者外，得為證據，刑事訴訟法第159條之1第2項定
    有明文。蓋因檢察官與法官同為司法官，且檢察官代表國家
    偵查犯罪，依法有訊問被告、證人及鑑定人之權力，且須對
    被告有利、不利之情形均應注意，況徵諸實務運作，檢察官
    實施刑事偵查程序，亦能恪遵法定程序之要求，不致有違法
    取證情事且可信度極高，是被告以外之人前於偵查中已具結
    而為證述，除反對該項供述得具有證據能力之一方，已釋明
    「顯有不可信之情況」之理由外，不宜遽指該證人於偵查中
    之陳述不具證據能力，方符前揭法條之立法意旨；又詰問權
    之行使乃當事人之權利，亦得由當事人捨棄之。經查，證人
    即到場處理員警田武雄於檢察官偵查中所為之證述（見偵卷
    第15至17頁），未曾提及檢察官在偵查時有不法取供之情形
    ，又被告亦未釋明上開供述有顯不可信之情況，依上述說明
    ，證人田武雄於偵查中之證言，具有證據能力。
  (二)另按從事業務之人於業務上或通常業務過程所須製作之紀錄
    文書、證明文書，除顯有不可信之情況外，得為證據，刑事
    訴訟法第159條之4第2款定有明文。卷附之中山醫學大學附
    設醫院診斷證明書1份（見他字卷第12頁、本院卷第42頁）
    、國防部三軍總醫院附設民眾診療服務處診斷證明書5份（
    見他字卷第3頁、見本院卷第36至40頁）、長庚醫療財團法
    人林口長庚紀念醫院診斷證明書1份（見本院卷第35頁）均
    係醫師執行醫療業務時，於診療過程中，依據醫師法之規定
    ，製作病歷，該病歷即屬醫師執行業務時，業務上所製作之
    紀錄文書，而診斷證明書係依病歷所轉錄之證明文書，自仍
    屬本條項之證明文書，復無具體事證顯示該診斷證明書存有
    詐偽或虛飾之情事，核無該法條所定顯有不可信之特別情況
    ，自得為證據。
  (三)卷附之被害人受傷照片2幀（見他字卷第4頁），因不具供述
    性，屬於非供述證據，並無傳聞法則之適用，應與一般證物
    相同處理，並已經依法踐行調查程序，即不能謂其無證據能
    力。
  (四)按刑事訴訟法第159條之5規定：「（第1項）被告以外之人
    於審判外之陳述，雖不符前四條之規定，而經當事人於審判
    程序同意作為證據，法院審酌該言詞陳述或書面陳述作成時
    之情況，認為適當者，亦得為證據。（第2項）當事人、代
    理人或辯護人於法院調查證據時，知有第159條第1項不得為
    證據之情形，而未於言詞辯論終結前聲明異議者，視為有前
    項之同意」，其立法意旨在於傳聞證據未經當事人之反對詰
    問予以核實，原則上先予排除，惟若當事人已放棄詰問或未
    聲明異議，基於證據資料愈豐富，愈有助於真實發現之理念
    ，且強化言詞辯論原則，法院自可承認該傳聞證據例外擁有
    證據能力。經查，檢察官、被告均未對本院下述其餘所引用
    之證據表示意見，且迄至言詞辯論終結前亦未聲明異議，可
    認為均同意作為證據，本院審酌該等證據之取得過程並無瑕
    疵，與本案待證事實間復具有相當之關聯性，以之為本案證
    據尚無不當，認為得為本案之證據，是依刑事訴訟法第159
    條之5之規定，均有證據能力。
二、訊據上訴人即被告乙○○（下稱被告）於本院審理中固坦承
    駕車撞及告訴人甲○○之事實，惟矢口否認有何故意傷害告
    訴人甲○○之犯行，辯稱：其沒有故意要讓告訴人受傷，其
    在原審時有說明是告訴人自己走到車前，其當時也是很生氣
    ，才會頂她一下，不是有距離的撞云云（見本院卷第31頁）
    。經查：
  (一)被告雖辯稱其並無傷害故意，惟迭於偵查中及原審供承確有
    駕車碰撞告訴人之事實。被告偵查中辯稱：當天與告訴人見
    面談債務糾紛，告訴人提不出清償方式，也不想還，她就說
    「不然你撞我好了」，她自己跑到車前，其想要後退，沒想
    到操作錯誤，其不小心撞到告訴人，其立即就後退，告訴人
    的傷應該有部分是其車子撞到造成的云云（見他字卷第8頁
    ）；復供稱：告訴人自己走到車前，一直叫其撞她好了，告
    訴人在其車前，其是故意要撞她沒錯，因為她欠其錢，還找
    其父母跟同事等語；繼改辯稱：其是因為有點氣，不是故意
    撞她，其是要弄她的腳等語（見偵卷第18頁）；再於原審供
    稱：其願意認罪，當時渠在空地談論債務糾紛，其車子停妥
    靠著牆壁，渠等在車內談的不是很愉快，然後告訴人說讓你
    撞好了，告訴人就主動跑到車前面，並用腳踢車，因為其魯
    莽，所以開車頂她的腳，然後退開，告訴人就報警等語（見
    原審卷第28頁反面）。其或辯稱倒車操作錯誤而前行碰及告
    訴人，或稱雖非故意但欲「弄」告訴人的腳，或辯稱因氣憤
    駕車「頂」告訴人，或供認確有撞告訴人之故意等語，不一
    而足，然就確有駕車以車首碰觸告訴人一節則供認不諱。
  (二)又告訴人確因與被告在車上談論投資事宜，雙方不諧，告訴
    人下車，被告駕車撞及告訴人一節，業據告訴人偵查中指訴
    甚明（見他字卷第8至10頁，偵卷第17、18頁），而告訴人
    受有右髖部挫傷、雙下肢挫傷，右膝前十字韌帶撕裂傷、兩
    膝挫傷併內兩側副韌帶及兩膝髖韌帶肌腱炎、兩膝關節筋膜
    炎等傷害一節，有中山醫學大學附設醫院診斷證明書1份（
    見他字卷第12頁、本院卷第42頁）、長庚醫療財團法人林口
    長庚紀念醫院診斷證明書1份（見本院卷第35頁）、國防部
    三軍總醫院附設民眾診療服務處診斷證明書5份（見本院卷
    36至40頁）在卷可憑，並有受傷照片2幀（見他字卷第4頁）
    在卷可參。
  (三)被告雖辯以其並非故意，且前於偵查中復辯稱係因操作錯誤
    所致云云，惟按行為人對於構成犯罪之事實，明知並有意使
     其發生者，為故意，刑法第13條第1項定有明文。被告自承
    因斯時很生氣，才會「頂」告訴人一下；因生氣要「弄」告
    訴人的腳等語，甚供承其確係要撞告訴人沒錯等語，均自承
    係因己意駕車前行碰撞告訴人。況在被告與告訴人猶因投資
    債務等糾紛在場談判不諧而有爭執，告訴人既已下車徒步並
    站立在被告車前，且被告亦明知告訴人已在其車前，被告如
    有意移動車輛，更因注意前方告訴人之安全，當無車輛操作
    失當之理。再者，駕駛車輛碰撞他人顯然會造成他人受傷，
    此為一般人知之常識，被告明知告訴人立於車首猶冒然驅車
    前行並碰撞告訴人，其所辯以並非故意云云，顯無足採信。
    綜上，本件事證明確，被告犯行洵堪認定，應予依法論科。
三(一)核被告所為，係犯刑法第277條第1項之普通傷害罪。又告訴
    人除受有起訴書所載之右髖部挫傷、雙下肢挫傷之傷害，亦
    受有右膝前十字韌帶撕裂傷、兩膝挫傷併內兩側副韌帶及兩
    膝髖韌帶肌腱炎、兩膝關節筋膜炎等傷害，已如前述，就部
    分係因被告一傷害行為所致，係單純一罪，本院自得併予審
    究。又被告行為後，經告訴人電話報警，報案內容為自小客
    車與行人車禍需求護一節，經臺中市警察局第三分局交通分
    隊員警到場認現場並非道路，嗣由證人即臺中市警察局第三
    分局勤工派出所員警田武雄現場處理，而證人田武雄到場時
    僅有被告在場，其詢問被告事情經過，被告告以車子不小心
    撞到告訴人，當時告訴人已在醫院，其直接帶被告至醫院，
    現場沒有任何處置，至醫院急診室其詢問告訴人受傷情形，
    告訴人不太理其，也不說明當時情形，只與告訴人講話，其
    向告訴人表示接到通報就必須把事情告訴其，但她都不講，
    連其索取證件要紀錄都不給，其請被告向告訴人要，告訴人
    自己拿皮包透過被告把證件交給其，其問告訴人被告已表示
    不小心撞到妳，希望警方如何處理，但告訴人表示自己處理
    就好，不用警方處理，其惟恐因被告在場，告訴人不敢講，
    有請被告離開幾步，但告訴人還是不講，其跟告訴人說明提
    告有6個月期限；其有問告訴人受傷經過，但她沒有講，是
    其有跟她講告訴人有承認撞到她受傷，希望警方如何處理等
    情（見偵卷第15至17頁），業據證人田武雄於偵查中證述甚
    明，並有臺中市警察局勤務指揮中心受理各類案件紀錄單、
    臺中市警察局第三分局勤工派出所交通事故處理登記簿、臺
    中市警察局員警工作紀錄簿各1份在卷可佐。是被告於行為
    後，雖非自行報警，惟其停留在事發現場，並等候員警到場
    處理，復向員警自承確係其駕車撞及告訴人等情，應無疑義
    。按對於未發覺之罪自首而受裁判者，得減輕其刑，刑法第
    62 條前段定有明文。乃犯人在犯罪未發覺前，向該管公務
    員自行申告犯罪事實而受裁判之謂，所謂犯罪未發覺，知有
    犯罪事實，而不知犯人為誰，亦屬之。被告雖向員警稱其係
    不慎撞上告訴人云云，惟自首既在補充發覺犯罪機關及方法
    之未備，故自首僅以告知基本犯罪行為為已足，縱自首後對
    其行為之陳述不實不盡，或未肯盡情披露，或故為有利己之
    供述，仍未影響其自首之效力。是被告於行為後，等待員警
    到場即自承造成告訴人受傷之人，並接受員警之處置，堪認
    已有自首，故依刑法第62條前段之規定減輕其刑。
  (二)原審認被告罪證明確，予以論罪科刑，固非無見。惟查：(1)
    告訴人所受傷害除受有右髖部挫傷、雙下肢挫傷外，尚有右
    膝前十字韌帶撕裂傷、兩膝挫傷併內兩側副韌帶及兩膝髖韌
    帶肌腱炎、兩膝關節筋膜炎等傷害，原審未及審究，尚有未
    合。(2)又被告行為後於員警到場處理時未發覺犯人前即自承
    其行為人，原審未認定被告自首，亦有未洽。(3)又原審判決
    復以被告前未曾因故意犯罪受有期徒刑以上刑之宣告，有上
    開被告前案紀錄表附卷可考，並以被告素行良好，因一時失
    慮，致罹刑章，且被告犯後已於本院審理時坦承犯行，知所
    悔悟，並已當庭表明願賠償告訴人新臺幣（下同）15萬元，
    被告經此偵審教訓，當知所警惕而無再犯之虞，本院綜核各
    情，認對其所宣告之刑，以暫不執行為適當，依刑法第74條
    第1項第1款之規定，併予宣告緩刑2年，另為使告訴人所受
    損害可獲填補，依同條第2項第3款規定，命被告向告訴人支
    付其所受損害之金額15萬元云云，然被告對其犯行雖稱認罪
    ，惟再三堅稱並非故意所為，就有關和解事宜，亦稱臺灣臺
    中地方法院刑事判決判賠償15萬元，其願意賠償，但其請教
    律師說待判決確定後再依此金額賠償，因案件已上訴，所以
    15萬元就保留等語（見本院卷第30頁反面）；復稱：告訴人
    之律師說其有答應30萬元和解，其是有答應，但告訴人他們
    開庭都沒來，15萬元是原審時檢察官說其犯後有無悔意、並
    審酌被告傷勢、有無和解誠意，而向法官報告的等語（見本
    院卷第32頁反面），猶推稱其原本討論答應賠償30萬元，惟
    15萬元賠償金額係檢察官向法院提出云云，綜觀上情，以被
    告雖稱認罪，然於偵審中再三卸飾、辯稱並故意，並就和解
    賠償一事亦諉諸他人，顯難認告犯後有何悛悔之意，且衡量
    以車輛撞擊告訴人之傷害手法，至為兇險，縱認被告並無前
    受有期徒刑宣告之紀錄，本院認原審判決予以宣告緩刑，顯
    非適當。檢察官上訴以告訴人認宣告被告緩刑似有未洽，以
    此據以上訴，為有理由，且原判決另有上開可議之處，即屬
    無可維持，自應由本院予以撤銷改判。爰審酌被告素行良好
    ，並無前科，縱與告訴人有所糾紛爭執，當以理性處理，惟
    未能忍一時之忿，率而駕車碰撞告訴人，殊屬非是，且車輛
    碰撞他人極具危險性，並考量告訴人所受傷勢，被告尚未能
    賠償告訴人，及其犯罪後之態度等一切情狀，量處如主文第
    2項所示之刑，並諭知易科罰金之折算標準。
據上論斷，應依刑事訴訟法第369條第1項前段、第364條、第299
條第1項前段，刑法第277條第1項、第62條前段、第41條第1項前
段，刑法施行法第1條之1第1項、第2項前段，判決如主文。
本件經檢察官丙○○到庭執行職務。
中    華    民    國    99    年    11    月    9     日
          刑事第十庭      審判長法  官  江  錫  麟
                                法  官  周  瑞  芬
                                法  官  陳      葳
以上正本證明與原本無異。
不得上訴。
                                書記官  王  朔  姿
中    華    民    國    99    年    11    月    9     日

司法院資訊處製作；財團法人民間司法改革基金會備份。
